【裁判字號】    94,勞訴,43
【裁判日期】    950103
【裁判案由】    給付資遣費
【裁判全文】
臺灣桃園地方法院民事判決              94年度勞訴字第43號
原      告  乙○○
被      告  友倫精機有限公司
法定代理人  甲○○
上列當事人間請求給付資遣費事件，於民國94年12月20日言詞辯
論終結，本院判決如下：
    主      文
被告應給付原告新臺幣玖萬肆仟貳佰柒拾陸元及自民國九十四年
六月十七日起至清償日止按年息百分之五計算之利息。
原告其餘之訴駁回。
訴訟費用由被告負擔百分之十六，餘由原告負擔。
本判決第一項得假執行；但被告如以新臺幣玖萬肆仟貳佰柒拾陸
元預供擔保，得免假執行。
原告其餘假執行之聲請駁回。
    事實及理由
一、原告主張：其自民國83年10月26日起受僱於被告，迄至93年
    11月15日，計為10年又20天。被告以公司發生火災無法正常
    營運為由，於93年11月15日將原告等人解僱，但未依法給付
    預告工資與資遣費。經查原告遭資遣前6 個月之平均工資為
    新臺幣（下同）44,768元，被告依法應發給原告30日之預告
    工資44,768元以及以10個月平均工資之資遣費447,680 元（
    計算式：10月×44,768元＝447, 680元）。又「勞工在同一
    雇主或事業單位，繼續工作滿一定期間者，每年應依左列規
    定給予特別休假：一、一年以上三年未滿者七日。二、三年
    以上五年未滿者十日。三、五年以上十年未滿者十四日。四
    、十年以上者，每一年加給一日，加至三十日為止。」、「
    第36條所定之例假、第37條所定之休假及第38條所定之特別
    休假，工資應由雇主照給。雇主經徵得勞工同意於休假日工
    作者，工資應加倍發給。因季節性關係有趕工必要，經勞工
    或工會同意照常工作者，亦同。」勞動基準法第38條及第39
    條分別定有明文。被告於原告任職期間均未依法予原告特別
    休假，10年共計為84日（7 ＋7 ＋10＋10＋10＋10＋10＋10
    ＋10＝84），應加倍發給工資125,350 元（計算式：44,768
    ÷30×84＝125,350）。 至少應依原告最低薪資每日1,000
    元計付。為此，原告爰依勞動基準法第2 條第4 款、第16條
    、第17條、38條及第39條規定提起本訴等語，並聲明：被告
    應給付原告617,798 元，及自起訴狀繕本送達翌日起至清償
    日止，按週年利率百分之五計算之利息；並願供擔保請准宣
    告假執行。
二、被告則以：原告任職之驊祥工業針車有限公司（下稱驊祥公
    司）係因股東撤股，營運發生困難，故辦理解散，因公司只
    剩原告1 名員工，乃將其轉至桃園縣針車業職業公會投保勞
    工保險，經過1 至2 年後，驊祥公司改組另成立為被告公司
    。是原告在驊祥公司之年資與被告無關，原告實際上是在88
    年才進入被告公司服務，年資僅為5 年，且嗣後原告係自願
    辭職，自不能要求被告給予資遣費。又原告到職時，兩造即
    約係以日計薪，並無特休假，原告並無異議，自亦不得依勞
    動基準法第39條為請求等語，並聲明：原告之訴及假執行之
    聲請均駁回；如受不利判決，願供擔保，請准宣告免為假執
    行。
三、得心證之理由：
  (一)按「事業單位改組或轉讓時，除新舊雇主商定留用之勞工外
    ，其餘勞工應依第16條規定期間預告終止契約，並應依第17
    條規定發給勞工資遣費。其留用勞工之工作年資，應由新雇
    主繼續予以承認。」勞動基準法第20條定有明文。原告主張
    其自83年10月26日受僱於被告，至93年11月15日終止勞動契
    約止，工作年資計為10年又20天乙節，被告雖予否認。惟查
    原告自83年10月26日起任職於驊祥公司，該公司因股東撤資
    ，營運雖發生困難，但仍繼續營運，僅因公司只剩原告1 名
    員工，乃將其轉至桃園縣針車業職業公會投保勞工保險，經
    過1 至2 年後，驊祥公司改組另成立為被告公司，驊祥公司
    之債務由股東分擔清償，公司部分成品則移到被告公司，原
    告於88年進入被告公司工作等情，為被告自認（見94年8 月
    16日言詞辯論筆錄第2 頁、94年12月20日言詞辯論筆錄第2
    頁及94年9 月20日言詞辯論筆錄第2 頁）。被告公司既由驊
    祥公司改組成立，而原告又一直在原單位工作，未曾離職，
    驊祥公司亦未依法終止其與原告之勞動契約，自應認原告是
    驊祥公司與被告商定留用之員工，是原告於驊祥公司之工作
    年資，被告應予承認。準此，原告主張其工作年資為10年又
    20天乙節，應可採信。
  (二)按雇主依勞動基準法第11條或第13條但書規定終止勞動契約
    者，應依規定期間預告之，雇主未依第1 項規定期間預告而
    終止契約者，應給付預告期間之工資。雇主依勞動基準法第
    16條終止勞動契約者，應依規定發給勞工資遣費。固為勞動
    基準法第16條及第17條所明定。惟雇主所負上開給付預告期
    間工資或資遣費之義務，係以雇主依勞動基準法規定之終止
    事由，單方行使終止權，致勞動契約終止為前提。準此，若
    雇主與勞工係以合意終止勞動契約者，即與上開預告期間工
    資給付請求權或資遣費給付請求權之要件不符，勞工即不得
    向雇主請求給付上開預告期間之工資或資遣費。經查兩造間
    之勞動契約於93年11月15日終止乙節，為兩造所不爭執，堪
    信為真實。次查被告主張是原告自動離職，兩造是合意終止
    契約乙節，業據提出會議紀錄為證，原告雖否認該會議紀錄
    之真正，但證人許樹林於本院94年10月24日言詞辯論期日到
    院證稱略以：會議紀錄上我的名字是我簽的，我有看到原告
    簽名等語，足認上開會議紀錄為真正，而上開會議紀錄記載
    略以：因公司遭火災波及，損失嚴重，暫時無法正常營運，
    將影響往後員工薪資發放，部分員工因生計問題，無法繼續
    服務，要另轉他職，要求開立失業證明等語，證人許樹林於
    上開期日證稱略以：被告因為發生火災燒掉了，老闆叫我們
    去申請補助金，但是勞保局說要有失業證明才能申請，我就
    去被告公司簽立自願離職書，原告的情形跟我一樣，被告沒
    有逼我們離職，但是為了生活，沒辦法等語。綜上證據，應
    認兩造確實是合意終止契約，依前開說明，原告依上開規定
    請求給付預告期間之工資及資遣費，均屬於法無據，不能准
    許。
  (三)次按「勞工在同一雇主或事業單位，繼續工作滿一定期間者
    ，每年應依左列規定給予特別休假：一、一年以上三年未滿
    者七日。二、三年以上五年未滿者十日。三、五年以上十年
    未滿者十四日。四、十年以上者，每一年加給一日，加至三
    十日為止。」、「第36條所定之例假、第37條所定之休假及
    第38條所定之特別休假，工資應由雇主照給。雇主經徵得勞
    工同意於休假日工作者，工資應加倍發給。因季節性關係有
    趕工必要，經勞工或工會同意照常工作者，亦同。」勞動基
    準法第38條及第39條分別定有明文。被告雖辯稱兩造約定被
    告係以日計薪，且無特別休假乙節，為原告否認。被告並未
    舉證證明，其抗辯自非可採。另原告在被告公司繼續工作10
    年又20日，依勞動基準法第38條之規定，其第2 年起至第3
    年，每年特別休假各為7 日，自第4 年起至第5 年，每年特
    別休假各為10日，自第6 年起至第10年，每年特別休假各為
    14日，合計104 日（7 ×2 ＋10×2 ＋14×5 ＝104）。 原
    告主張其工作10年之特別休假合計84日，未逾上開日數，應
    為可採。又原告主張被告均未給予上開特別休假乙節，為被
    告所不爭執，堪信為真實，是原告依勞動基準法第39條規定
    請求被告加倍給付上開84日之工資，於法有據，應予准許。
    次查本件被告自始不認為原告有特別休假，足認被告未與原
    告協商排定休假日，亦未單方為原告排定休假日，準此，本
    院認為原告依法至遲得於各該年之最後1 個月要求休假，是
    被告應給付之上開工資，應以各該年最後之1 個月之平均日
    薪為計算標準，始為公平。原告主張均應依終止契約前最後
    6 個月之平均工資所得每日薪資計算，自非可採。末查，原
    告於被告公司工作之第10年最後1 個月即93年10月之薪資為
    52,020元，有原告提出被告不爭執真正之玉山銀行存戶交易
    明細表附卷可稽。是原告於工作第10年，因被告未給予特別
    休假14日，而得請求被告給付之工資應為24,276元（52,020
    ÷30×14＝24,276）。至於其他各該年之最後1 月之實際工
    資，原告雖未舉證證明，但其主張按每日1,000 元計算乙節
    ，被告並未否認，應為可採，準此，原告得請求給付之其餘
    工資為70,000元〔（84－14）×1,000 ＝70,000〕，合計原
    告得請求給付之工資為94,276元。從而，原告依勞動基準法
    第39條之規定請求被告給付94,276元及自起訴狀繕本送達之
    翌日即94年6 月17日起至清償日止按年息百分之五計算之利
    息為有理由，應予准許，逾此範圍之請求，於法無據，應予
    駁回。
  (四)本判決命被告給付之金額未超過500,000 元，爰依民事訴訟
    法第389 條第1 項第5 款之規定，依職權宣告假執行；就此
    部分，被告陳明願供擔保聲請宣告免為假執行，合於法律規
    定，爰酌定相當之擔保金額宣告之；原告其餘假執行之聲請
    ，因訴之駁回而失所依據，不予准許。
四、訴訟費用負擔之依據：民事訴訟法第79條。
中    華    民    國    95    年    1     月    3     日
                  勞工法庭    法  官  林望民
以上正本係照原本作成
如對本判決上訴，須於判決送達後20日內向本院提出上訴狀
中    華    民    國    95    年    1     月    3     日
                              書記官  曾建中


司法院資訊處製作；財團法人民間司法改革基金會備份。
